【裁判字號】    94,上更(二),554
【裁判日期】    950428
【裁判案由】    詐欺等
【裁判全文】
臺灣高等法院刑事判決             94年度上更(二)字第554號
上  訴  人
即  被  告  乙○○
上列上訴人因詐欺等案件，不服臺灣臺北地方法院87年度易字第
2388號，中華民國89年11月1日第一審判決（起訴案號：臺灣臺
北地方法院檢察署87年度偵字第9877號），提起上訴，經最高法
院第二次發回更審，本院判決如下：
    主  文
原判決撤銷。
乙○○共同連續與商業負責人，以明知為不實之事項，而填製會
計憑證，累犯，處有期徒刑壹年。
    事  實
一、乙○○於民國70年間因偽造文書罪，經本院判處有期徒刑5
    月，緩刑3年確定；復於緩刑期間內76年間因違反稅捐稽徵
    法案件，經台灣板橋地方法院（下稱板橋地院）判處有期徒
    刑6月，並經撤銷原緩刑之宣告，並減刑為有期徒刑2月15日
    ，先後於77年12月16日、78年8月17日執行完畢。81年4月間
    ，與己○○（經本院判處有期徒刑1年4月）、壬○○（經台
    灣台北地方法院─下稱台北地院，判處有期徒刑10月，緩刑
    3年確定），3人向案外人李建隆承購德準股份有限公司（下
    稱德準公司），並共同出資，以德準公司名義向己○○購買
    其所提供桃園縣楊梅鎮廠房、土地 (登記為王美珍名下) 及
    台北市○○○路○段143巷26之1號房屋一棟作為辦公室使用
    ；並由乙○○負責公司財務，壬○○擔任負責人，己○○掛
    名顧問，實則為德準公司經理，並實際負責處理德準公司財
    務及德準公司與銀行間之貸款業務。嗣因己○○積欠丙○○
    、戊○、洪李純玉債務迄未清償，乙○○、己○○、壬○○
    乃利用德準公司於81年4月以前，在銀行之信用尚屬良好，
    陸續提供台北市○○區○○段4小段371地號土地與其上建物
    即門牌號碼台北市○○○路○段143巷26之1號房屋，及桃園
    縣楊梅鎮○○○段25地號（王美珍所有）、25之2、25之3地
    號（許永耀所有）、25之6地號土地與其上建物即門牌號碼
    桃園縣楊梅鎮矮坪子2之7號（王美珍所有）等不動產供作擔
    保，先後向台北市○○○路○段142號之華僑商業銀行民生分
    行 (下稱華僑銀行)，申請國內遠期信用狀融資貸款額度新
    台幣 (下同)1 億5千萬元 (尚須扣除原抵押債權額)；另提
    供案外人陳美月所有坐落台北縣永和市○○路7巷6弄3號1樓
    之房屋及土地為擔保，向台北市○○○路56號泛亞商業銀行
    台北分行（下稱泛亞銀行）申請購料貸款額度1千5百萬元、
    出口押匯貸款及抵押貸款額度1千2百萬元。俟融資額度經華
    僑銀行、泛亞關銀行核准後，乙○○、己○○、壬○○均明
    知德準公司與谷笙科技股份有限公司（下稱谷笙公司，登記
    負責人為謝宗台）、晶瓏企業有限公司（下稱晶瓏公司，負
    責人為戊○）、翔瓏通商股份有限公司（下稱翔瓏公司，登
    記負責人為王美珍）、嘉溢興實業有限公司（下稱嘉溢興公
    司，登記負責人為丁○○）、莫家實業有限公司（下稱莫家
    公司，負責人為辛○○)、彥品有限公司 (下稱彥品公司，
    負責人為周志明)、雷發實業有限公司 (下稱雷發公司，負
    責人為庚○○)並無業務往來，竟於81年6至9月間，共同基
    於意圖為自己不法所有之概括犯意聯絡，並分別勾結知情之
    洪李純玉、甲○○、丙○○、戊○、周志明 (以上5人分經
    本院以85年度上易字第2384號、台北地院以84年度易字第
    722號刑事判決判處有期徒刑4月，除周志明未併諭知緩刑外
    ，其餘均併諭知緩刑2年確定)、辛○○ (經本院以85年度上
    易字第2384號刑事判決判處罰金銀元1萬元確定)及庚○○ (
    未據起訴)等，偽由德準公司出具訂購單予谷笙公司、晶瓏
    公司、翔瓏公司、嘉溢興公司、莫家公司、彥品公司、雷發
    公司，佯為德準公司向谷笙公司、晶瓏公司、翔瓏公司、嘉
    溢興公司、莫家公司、彥品公司、雷發公司購買物品，再由
    谷笙公司、晶瓏公司、翔瓏公司、嘉溢興公司、莫家公司、
    彥品公司、雷發公司出具不實之統一發票予德準公司，德準
    公司即持上開訂購單及統一發票等買賣憑證，連續向華僑銀
    行、泛亞銀行申請開具國內不可撤銷信用狀，致使華僑銀行
    、泛亞銀行陷於錯誤，誤認德準公司與谷笙公司、晶瓏公司
    、翔瓏公司、嘉溢興公司、莫家公司、彥品公司、雷發公司
    間確有買賣行為，而同意貸予款項，德準公司於貸得款項後
    ，僅清償部分本息後，即拒不清償，並宣告倒閉，華僑銀行
    、泛亞銀行，始發現上情。其犯罪之詳細情形如下：
(1) 81年6月間，由洪李純玉介紹甲○○以谷笙公司名義，與壬○○簽訂訂購單（由壬○○與甲○○共同簽名於其上）3紙
    ，佯為谷笙公司出售電腦外殼及電源供應器等物予德準公司
    3次，價款分別為141萬4千元、217萬1千5百元及141萬4千元
    ，並開具不統一發票3紙予德準公司，再由德準公司持向華
    僑銀行申請國內即期信用狀方式，借款141萬4千元、217萬1
    千5百元及141萬4千元，使華僑銀行陷於錯誤，誤以為德準
    公司與谷笙公司間係屬真買賣，而於同年6月25日由華僑銀
    行將上開款項匯入谷笙公司帳戶，翌 (26)日再由甲○○及
    洪李純玉上開款項領出，扣除甲○○取得5%之報酬後，餘款
    由洪李純玉送至德準公司。
(2) 81年7月間，由戊○以晶瓏公司名義出具報價單1紙，佯為德
    準公司向晶瓏公司買受水壼、冰桶等物，總價款為419萬9千
    5百11元，由晶瓏公司開具同面額之統一發票予德準公司，
    再由德準公司持向華僑銀行申請開發國內不可撤銷信用狀方
    式，借款419萬9千5百11元，使華僑銀行陷於錯誤，誤以為
    德準公司與晶瓏公司間係屬真買賣，而由華僑銀行將上開款
    項匯入晶瓏公司第一銀行建成分行帳戶，所得款項以償還己○○積欠戊○之借款。
(3) 81年8月間，由壬○○以德準公司名義出具訂購單予莫家公
    司，佯為德準公司向莫家公司買受白鐵水壼等物，總價款為
    343萬2千零30元，由莫家公司開具同面額之統一發票予德準
    公司，再由德準公司持向泛亞銀行申請開發國內不可撤銷信
    用狀方式，借款343萬2千零30元，使泛亞銀行陷於錯誤，誤
    以為德準公司與莫家公司間係屬真買賣，而由泛亞銀行將上
    開款項匯入莫家公司，所得款項用以償還己○○積欠丙○○
    之欠款。
(4) 81年8月間，由壬○○以德準公司名義出具訂購單予雷發公
    司，佯稱德準公司向雷發公司買受保膜劑等物，總價款為98
    萬零2百75元，再由雷發公司開具同面額之統一發票予德準
    公司，再由德準公司持向泛亞銀行申請開發國內不可撤銷信
    用狀方式，借款98萬2百75元，使泛亞銀行陷於錯誤，誤以
    為德準公司與雷發公司間係屬真買賣，而由泛亞銀行將上款
    匯入雷發公司。
(5) 81年9月間，丙○○以嘉溢興公司名義簽具估價單，佯為德
    準公司向嘉溢興公司購買肥皂、清潔劑等物，總價款為442
    萬7千2百零6元；另由辛○○以莫家公司名義出具訂購商品
    合約書，佯以德準公司向莫家公司買受服飾等物，總價款為
    482萬8千零5元，並由嘉溢興公司、莫家公司各開具同面額
    之統一發票予德準公司，再由德準公司於同年9月4日向華僑
    銀行申請開發國內不可撤銷信用狀方式，借款442萬7千2百
    零6元及482萬8千零5元，使華僑銀行陷於錯誤，誤以為德準
    公司與嘉溢興公司、莫家公司間確有買賣，而由華僑銀行將
    上開款項分別匯入嘉溢興公司、莫家公司帳戶，所得款項用
    以償還己○○積欠丙○○之債務。
(6) 81年9月間，由戊○提供翔瓏公司名義出具報價單1紙，佯為
    德準公司向翔瓏公司購買餐具等物品，總價款380萬元7角，
    並由翔瓏公司開具統一發票（面額380萬元）予德準公司，
    再由德準公司持向華僑銀行申請開發國內不可撤銷信用狀方
    式，借款380萬元，使華僑銀行陷於錯誤，誤以為德準公司
    與翔瓏公司間係屬真買賣，而由華僑銀行將上開款項匯入翔
    瓏公司，所得款項以償還己○○積欠戊○之借款。
(7) 81年9月間，由壬○○以德準公司名義，出具訂購單予彥品
    公司，佯為由德準公司向彥品公司購買衣服等物，總價款為
    274萬4千1百33元，再由彥品公司開具同面額之統一發票予
    德準公司，嗣由德準公司持向華僑銀行申請開發國內不可撤
    銷信用狀方式，借款274萬4千1百33元，使華僑銀行陷於錯
    誤，誤以為德準公司與彥品公司間係屬真買賣，而由華僑銀
    行將上開款項匯入彥品公司。
二、案經法務部調查局台北縣調查站移送臺灣臺北地方法院檢察
    署檢察官偵查起訴。
    理  由
壹、程序部分：
    按修正後刑事訴訟法施行法第7條之3規定：「中華民國92年
    1月14日修正通過之刑事訴訟法施行前，已繫屬於各級法院
    之案件，其以後之訴訟程序，應依修正刑事訴訟法終結之。
    但修正刑事訴訟法施行前已依法定程序進行之訴訟程序，其
    效力不受影響。」經查，92年2月6日修正公布之刑事訴訟法
    ，業於同年9月1日施行，而本件係於87年6月16日及89年12
    月6日修正刑事訴訟法施行前繫屬於第一審法院及本院前審
    ，此有第一審法院收文章蓋於台灣台北地方法院檢察署87年
    6月16日北檢勇秋87偵9877號送審函（原審卷第1頁）、本院
    前審台北地院89年12月5日北院文刑繼87易2388字第26621號
    函（89年度上易字第4514號卷─下稱上易卷，第1頁）在卷
    可稽，並經原審法院及本院前審（89年度上易字第4514號）
    分別於89年11月1日及90年9月21日判決，則於修正刑事訴訟
    法施行前，證人洪李純玉、甲○○、丙○○、戊○、辛○○
    、庚○○、壬○○、黃熙麟、江秀娟於台灣省調查處台北縣
    調查站詢問、檢察官偵查之供述，可得為證據之證據，業經
    原審或本院前審依法定程序提示筆錄並告以要旨，並令被告
    辯論而為合法調查，揆諸前揭說明，上開供述證據，自有證
    據能力，合先敘明（參照最高法院93年度台上字第5894號判
    決）。
貳、實體部分：
一、(1)上訴人即被告乙○○坦承上開犯行（83年度偵字第17912
    號卷─下稱17912號卷第2頁至第6頁、本院更二審95年4月18
    日審判筆錄），核與證人壬○○證稱：於81年4月間，其與
    乙○○、己○○接手德昌公司，為培養公司信用，並利用掌
    控之人頭空司製造業績取信往來銀行，以利以公司名義融資
    貸款，德準公司與谷笙公司、晶瓏公司、翔瓏公司、嘉溢興
    公司、莫家公司、彥品公司、雷發公司並無實際業務往來，
    透過假買賣方式取得統一發票，統一發票均是透過被告自葉
    慧玉處取得，其與被告均知悉與上開谷笙公司等廠家並無業
    務往來之情，其亦因此被判刑等語（17912號卷第同上偵查
    卷第68頁至第79頁、第116頁、第117頁、第120頁、本院更
    二審95年4月18日審判筆錄）相符；並與證人即德準公司會
    計黃熙麟、江秀娟證稱：德準公司以國內信用狀向銀行融資
    貸款，部分係假買賣等語（17912號卷第102頁背面）相合。
    (2) 再據證人洪李純玉證稱：81年6月間，己○○表示要買
    一批5百萬元之電腦器材，其認識谷笙公司甲○○，乃介紹
    甲○○給己○○，彼等談妥由德準公司給甲○○5百萬元之
    7%，由谷笙公司開3張發票給德準公司。其帶甲○○至德準
    公司簽名完成手續後，向華僑銀行辦理德準公司承兌信用狀
    之手續，俟華僑銀行將5百萬元轉入谷笙公司帳戶，其與甲○○將該筆金額提出，由甲○○拿走應得之部分，餘額其拿
    至德準公司等語（17912號卷第28頁正、背面）；證人甲○○證稱：因與洪李純玉係好支，洪李純玉表示德準公司欲買
    賣一批貨向銀行辦理承兌融資，要求借谷笙公司執照、印鑑
    、499萬零5百元之發票以配合德準公司銀行承兌手續，洪李
    純玉支付10萬元作代價，洪李純玉亦知悉谷笙公司與德準公
    司間係假買賣等語（17912號卷第32頁、第34頁），此外並
    有谷笙公司出具之訂購單（PURCHASE REQUISITION，上易卷
    第163頁、第165頁、第167頁）、虛開之統一發票3紙（1791
    2號卷第251頁背面、第252頁）附卷可按。(3)證人戊○證稱
    ：其係晶瓏公司與翔瓏公司之實際負責人，己○○欠其1千
    多萬元。被告、己○○拿華僑銀行核可貸款資料給其看，並
    表示德準公司已向華僑公司談妥貸款，要其到銀行簽名，遭
    其拒絕，再過一段時間，己○○表示已與德準公司談妥開發
    楊梅廠房土地，如將其妻王美珍名下之不動產過戶至德準公
    司辦理貸款，即可將1千萬元歸還，故其以1億2千萬元將王
    美珍名下之楊梅廠房、土地賣予德準公司，並擔任德準公司
    貸款之保證人，貸款之後向己○○催款，己○○表示只要持
    華僑銀行之信用狀經德準公司用印核可，即可持信用狀向銀
    行領錢，事後華僑銀行亦通知其領取德準公司之信用狀，經
    過德準公司核可後，其持信用狀向華僑銀行領取7百萬元，
    實際上其所經營之晶瓏公司、翔瓏公司與德準公司並無任何
    買賣行為，僅係己○○藉此方法返還債務等語（17912號卷
    第24頁正、背面、第25頁），並有翔瓏公司估價單證（上易
    卷第136頁）、德準公司開予晶瓏公司之訂貨單影本（上易
    卷第148頁），可資佐證。(4)證人丙○○證稱：自76年間起
    己○○陸續向其調借資金1千多萬元，己○○為償還借款，
    向其表示可以一批外銷貨物到銀行申請開發信用狀並開發票
    ，他可從銀行核准之購料融資額度內撥款償還。81年8月間
    ，被告、己○○要其準備估價單及公司資料，以便辦理申請
    開發信用狀，己○○並稱一家公司申請之金額有限，最好有
    2 家公司申請，故其又向男友辛○○商量，並以莫家公司提
    出申請，之後其將買賣明細估價單及嘉溢興公司、莫家公司
    之資料交予己○○，被告表示申請開狀需先繳2成之質押款
    ，其乃電匯2百餘萬元予德準公司，之後德準公司通知已完
    成申請，其便與戊○、王美珍夫婦，帶著嘉溢興公司、莫家
    公司之大小章及發票至華僑銀行辦理轉帳，將信用狀申請之
    金額轉入嘉興公司、莫家公司之帳戶，其確實有開不實之發
    票，係因己○○保證可償還借款等語（17912號卷第11頁正
    、背面、第12頁、本院更二審95年2月21日審判筆錄）；證
    人辛○○證稱：丙○○係其女友，據丙○○表示為解決她與
    己○○之債務，需要以莫家公司之名義賣一批貨予德準公司
    ，以便向銀行取得信用狀，再依信用狀取得款項償還債務，
    其為協助丙○○，故在書面上以莫家公司名義出售一批貨物
    予德準公司，但實際上與德準公司並無商品買賣及金錢往來
    等語（17912號卷第19頁正、背面、第50頁背面、第51頁）
    。此外復有丙○○出具之估價單、莫家公司出具之訂購商品
    合約書在卷可考（上易卷第131頁、第134頁）。(5)證人庚○○證稱：被告向其表示與銀行關係良好，可幫忙其公司向
    銀行申請押匯、開狀及貸款事，81年8月間，被告向其表示
    德準公司擬向泛亞銀行貸款，欠缺保證人希望由其作保，德
    準公司借得之款項可支應其公司，乃答應被告等語（1791 2
    號卷第90頁）。(6)此外，並有華僑銀行貸款資料全卷、報
    價單、訂購單、各該公司所出具之統一發票、開發國內不可
    撤銷信用狀申請書、德準公司借款明細等件在卷可稽（上易
    卷第117頁至第174頁）。(7)德準公司與谷笙等公司本無業
    務往來，竟與各該公司偽有生意交易，開具國內信用狀向華
    僑銀行、泛亞銀行融資借款，於貸得款項後即宣告倒閉，可
    見被告與己○○、壬○○以德準公司名義借款之初，即有不
    法所有之意圖，而所提供之擔保品，尚無法清償所積欠之債
    務，亦有華僑銀行逾催案件催討處理報告表（上易卷第118
    頁至第121頁）、寶華商業銀行（泛亞銀行改制為寶華商業
    銀行）93年9月22日泛北發字第1326號函（93年度上更 (一)
    字第376號卷─下稱更一卷第76頁）在卷可按，足徵被告與
    己○○、壬○○於成立德準公司時，即有以假買賣方式向銀
    行詐騙財物之意圖至明。(8)綜上，事證明確，被告犯行堪
    以認定，應依法論科。
二、統一發票係商業會計法上之會計憑證，被告與德準公司登記
    負責人壬○○、己○○及前開谷笙等公司負責人共同謀議虛
    開統一發票，由被告、己○○、壬○○向金融行庫詐騙款項
    ，所為係犯行為時商業會計法第66條第1款之明知為不實之
    事項而填製會計憑證罪、刑法第339條第1項之詐欺取財罪。
    被告與己○○、壬○○向公笙公司等購買不實之發票，被告
    雖非谷笙公司等公司之負責人，不具特定身分關係，然依刑
    法第31條第1項之規定，應論以商業會計法第66條第1款之罪
    之共犯。被告行為後，商業會計法業於84年5月19日修正公
    布，依新舊法比較之結果，修正前行為時之商業會計法第66
    條第1款之規定，較有利於被告，爰適用修正前商業會計法
    第66條第1款之規定論罪。又修正前行為時商業會計法第66
    條第1款之以明知為不實之事項而填製會計憑證罪，該罪為
    刑法第215條業務上登載不實文書罪之特別規定，依特別法
    優於普通法之原則，自應優先適用，無論以刑法第215條業
    務上登載不實文書罪之餘地（最高法院94年度台非字第98號
    判決參照），檢察官認被告此部分係犯刑法第216條、第215
    條之行使業務登載不實罪，尚有未洽，爰變更檢察官之起訴
    法條。被告與己○○、壬○○分別與洪李純玉、甲○○、丙○○、戊○、辛○○、庚○○、周志明就違反商業會法之部
    分，被告與己○○、壬○○就詐欺部分，有犯意聯絡，行為
    分擔，應分別論以共同正犯。被告多次填製不實會計憑證及
    詐欺取財犯行，時間緊接，構成要件相同，顯係基於概括犯
    意而反覆為之，各應依連續犯規定，論以一罪，並均加重其
    刑。被告有事實欄一、所載之犯罪科刑及執行完畢情形，有
    本院被告全國前案紀錄表在卷可按，其於5年內再犯本件有
    期徒刑之罪，為累犯，依刑法第47條之規定遞予加重其刑。
    又被告所犯詐欺取財罪及修正前商業會計法第66條第1款之
    罪，二罪間有方法結果之牽連犯關係，為牽連犯，應從較重
    之修正前商業會計法第66條第1款明知為不實之事項而填製
    不實會計憑證罪論處。被告所犯如事實欄一、(3)、(4) 、
    (7)所載之犯罪事實，雖未據起訴，惟此未起訴部分與起訴
    部分有連續犯之裁判上一罪關係，本院自得併予審理，附此
    敘明。
三、原審予以論罪科刑，固非無見，惟查：行為時商業會計法第
    66條第1款 (即修正後第71條第1款)之商業負責人，以明知
    為不實之事項而填製會計憑證，原含有業務上登載不實之本
    質，與刑法第215條之從事業務之人明知為不實之事項而登
    載於業務上文書罪，皆規範處罰同一之登載不實行為，應屬
    法規競合，且前者為後者之特別規定，依特別法優於普通法
    之原則，自應優先適用商業會計法第66條第1款論處，原審
    認被告填製不實統一發票之行為，係犯刑法第216條、第215
    條之行使不實業務文書罪，而未依具有特別關係之行為時商
    業會計法第66條第1款論擬，即有未合。被告上訴意旨指摘
    原判決不當，即非無理由，原判決既有可議之處，即屬無可
    維持，自應由本院將原判決予以撤銷改判。爰審酌被告犯罪
    之動機、目的、手段、詐欺之金額、華僑銀行、泛亞銀行已
    從德準公司及第三人提供之不動產大致取得清償，暨被告犯
    罪後於本院更二審坦承犯行等一切犯罪情狀，量處有期徒刑
    1年，以示懲儆。
四、公訴意旨另以：被告乙○○與壬○○、己○○除向華僑銀行
    、泛亞銀行申請貸款額度外，另提供壬○○所有坐落台北縣
    板橋市、土城市之房屋及土地共計24筆不動產，向台北市○○○路○段9號之合作金庫長安分行（下稱合庫），申請一般
    短期放款5千4百萬元、墊付國內票款1千5百萬元、開發國內
    信用狀1千5百萬元等融資貸款，俟融資額度經合庫核准後，
    復與劉武章 (業經台北地院以85年度易緝字第134號刑事判
    決諭知無罪確定)共謀，利用劉武章所經營之松宜股份有限
    公司（下稱松宜公司）及欣宜股份有限公司 (下稱欣宜公司
    ) ，由壬○○以德準公司名義出具訂購單予欣宜公司、松宜
    公司，佯為德準公司向欣宜公司、松宜公司買受物品，由欣
    宜公司、松宜公司開具同面額之統一發票予德準公司，再由
    德準公司持向合庫開發國內不可撤銷信用狀方式，使合庫陷
    於錯誤，誤以為德準公司與欣宜公司、松宜公司間係屬真買
    賣，而將款項匯入欣宜公司、松宜公司，因認被告此部分亦
    涉犯刑法第339條第1項詐欺取財等罪嫌。經查：據證人壬○○證稱德準公司與欣宜公司、松宜公司並無業務往來，己○○為償還積欠該2家公司之借款，由其提供板橋、土城24筆
    不動產向合庫貸款償還，被告並未參與向合庫之信用狀貸款
    事宜等語（本院更二審95年4月18日審判筆錄），而附卷證
    資料亦無德準公司以欣宜公司、松宜公司為受益人之開發國
    內不可撤銷信用狀申請書、不可撤銷信用狀等件，再者，本
    院前審函詢合庫查明德準公司之貸款及清償情形？據復以：
    「德準公司於81年9月23日提供股東壬○○及股東李良清所
    有坐落板橋市○○路之不動產向本分行申請授信綜合額度6
    千9 百萬元（授信種類：一般短期放款5千4百萬元、墊付國
    內票款1千5百萬元、開發國內信用狀1千5百元萬）。81年10
    月9日經核准在案；並於同年11月6日撥貸一般短期放款5千4
    百萬元，該筆放款已於82年4月1日全部清償並已結案，其他
    授信項目均無動用等語，有該合庫93年9月21日合金長安字
    第0930005126號函在卷可稽（更一卷第78頁），依上開函載
    ，德準公司並未動用在合庫之開發國內信用狀額度，足徵德
    準公司尚未曾向合庫申請開發國內信用狀，亦無詐欺合庫之
    情事。故被告此部分之犯行尚屬不能證明，本應為無罪之諭
    知，惟檢察官認此部分與前開有罪部分有連續犯之裁判上一
    罪關係，爰不另為無罪之諭知。公訴意旨認被告與壬○○、
    己○○3人，與協助德準公司記帳之原審同案被告葉慧玉共
    謀，以假買賣而無實際商業交易行為之方式，而向上開金融
    行庫詐騙款項，然葉慧玉自始至終僅承認依德準公司提供之
    憑證代製電腦報表報稅而否認有其餘詐欺取財、填製不實會
    計憑證之犯行，復查無其他證據足以證明原審同案被告葉慧
    玉有參與其中，而葉慧玉因不能證明其犯罪，亦經諭知無罪
    確定，此有本院85年度上易字第2384號刑事判決一件在卷可
    稽（原審卷第51頁至第59頁），難認葉慧玉亦屬共同正犯，
    公訴意旨認葉慧玉與被告係共犯，顯屬誤解，併此敘明。
據上論斷，應依刑事訴訟法第369條第1項前段、第364條、第299
條第1項前段、第300條、修正前商業會計法第66條第1款、刑法
第2條第1項後段、第28條、第31條第1項、第56條、第339條第1
項、第55條、第47條、罰金罰鍰提高標準條例第1條前段，判決
如主文。
本案經檢察官方娜蓉到庭執行職務。
中    華    民    國    95    年    4     月    28    日
                  刑事第十三庭  審判長法  官  曾德水
                                      法  官  范清銘
                                      法  官  杜惠錦
以上正本證明與原本無異。
如不服本判決，應於收受送達後十日內向本院提出上訴書狀，其
未敘述上訴之理由者並得於提起上訴後十日內向本院補提理由書
（均須按他造當事人之人數附繕本）。
                                      書記官  楊秋鈴
中    華    民    國    95    年    5     月    1     日
附錄：本案論罪科刑法條全文
修正前商業會計法第66條第1款
商業負責人、主辦及經辦會計人員，有左列各款情事之一者，處
五年以下有期徒刑拘役或一萬元以下罰金：
一、以明知為不實之事項而填製會計憑證或記入帳冊者。
二、故意使應保存之會計憑證、帳簿報表滅失毀損者。
三、意圖不法之利益，而變造會計憑證、帳簿報表內容或撕毀其
    頁數者。
刑法第339條第1項 (普通詐欺罪)意圖為自己或第三人不法
之所有，以詐術使人將本人或第三人之物交付者，處5年以下有
期徒刑、拘役或科或併科1千元以下罰金。
以前項方法得財產上不法之利益或使第三人得之者，亦同。
前二項之未遂犯罰之。


司法院資訊處製作；財團法人民間司法改革基金會備份。
